【裁判字號】    92,上易,1548
【裁判日期】    921230
【裁判案由】    竊盜
【裁判全文】
臺灣高等法院高雄分院刑事判決          九十二年度上易字第一五四八號
    上  訴  人  台灣屏東地方法院檢察署檢察官
    被      告  乙○○
右上訴人因被告竊盜案件，不服臺灣屏東地方法院九十二年度易字第五四一號中華民
國九十二年九月二日第一審判決（起訴案號：臺灣屏東地方法院檢察署九十二年度偵
字第四三九號、二三三四號），提起上訴，本院判決如左：
      主      文
上訴駁回。
      理      由
一、公訴意旨略以：被告乙○○於九十一年十一月十一日中午十二時許，在屏東縣恆
    春鎮○○里○○路一六號前，以自備之機車鎖匙竊取甲○○所有之ＷＹＵ─３７
    ５號輕型機車，得手後將上開車牌拆下，供己作為交通工具使用，嗣於同年十一
    月二十六日下午三時許，被告乙○○至屏東縣枋山鄉○○村○○路二六號同案被
    告陳瀚萭住處，向陳瀚萭表示欲至屏東要借五百元，同時將上開機車寄藏於知情
    之同案被告陳瀚萭住處。嗣於九十一年十一月三十日下午三時三十分許，在同案
    被告陳瀚萭上述住處前，為警發覺同案被告陳瀚萭駕駛上開機車，形跡可疑，當
    場攔檢而查獲，因認被告乙○○涉有刑法第三百二十條第一項之竊盜罪嫌。
二、按犯罪事實，應依證據認定之，無證據不得認定其犯罪事實；又不能證明被告犯
    罪者，應諭知無罪之判決，刑事訴訟法第一百五十四條、第三百零一條第一項分
    別定有明文。又按刑事訴訟法上所謂認定犯罪事實之證據，係指足以認定被告確
    有犯罪行為之積極證據而言，如未能發現相當證據或證據不足以證明，自不能以
    推測或擬制之方法，以為裁判基礎，最高法院二十九年上字第三一０五號及四十
    年台上字第八十六號分別著有判例；而認定不利於被告之證據須依積極證據，苟
    積極證據不足為不利於被告事實之認定，即應為有利被告之認定，更不必有何有
    利之證據，最高法院三十年上字第八一六號判例可資參照。若證據資料在經驗科
    學上或論理法則上尚有對被告就為有利之存疑，而無從依其他客觀方法排除此項
    合理之可疑，即不得以此資料作為斷罪之基礎，且刑事訴訟制度受「倘有懷疑，
    則從被告之利益為解釋」、「被告應被推定為無罪」之原則所支配，故得為訴訟
    上之證明者，無論為直接或間接證據，須客觀上於一般人均不致有所懷疑而達於
    確信之程度者，始可據為有罪之認定，倘其證明尚未達於「確信」之程度，而有
    合理可疑存在時，即難據以為被告不利認定，換言之，在法律判斷上，即不能為
    被告有罪之認定。
三、本件公訴人認被告乙○○涉犯上述竊盜罪嫌，係以同案被告陳瀚萭、張永富之供
    述為其主要論據。訊據被告乙○○堅決否認上開犯行，辯稱：「我沒有偷這台機
    車，也不知道陳瀚萭的住處，我九十一年十一月二十五日就入所戒治了，不可能
    十一月二十六日牽車去給陳瀚萭」等語。
四、經查：
（一）同案被告陳瀚萭雖於警訊時指稱：「九十一年十一月二十六日下午三時許，乙
      ○○把車騎到我的住處，說要去屏東沒錢，叫我要借五百元給他，同時把機車
      寄在我這裡，我知道這是失竊贓車」等語，然查，被告乙○○確實早於九十一
      年十一月二十五日即入屏東戒治所觀察勒戒，此有台灣高等法院被告全國前案
      紀錄表、原審在監在押資料表及原審公務電話記錄單各一份在卷可稽，足見同
      案被告陳瀚萭上開所述，與事實不合，難以採信。又同案被告陳瀚萭於原審審
      理時陳稱：「我是看到別人騎這台機車載乙○○，但我不知道是誰騎去放的」
      等語，益徵其上所言，並非可信。另被告乙○○於警訊時自承其與同案被告陳
      瀚萭曾因施用毒品一事，有所怨隙，故同案被告陳瀚萭所供既有如上所述之瑕
      疵，自不得採為被告乙○○不利之認定。
（二）同案被告張永富固於偵訊時供稱：「乙○○在戒治前三、四天都住我家，我有
      看過他騎這台機車」等詞，惟查，被告乙○○若係為入所執行觀察勒戒而寄藏
      該車，何以不就近寄藏於張永富住處？且同案被告張永富、陳瀚萭共同於九十
      二年五月三日偷竊另一台機車，足見同案被告張永富需要機車代步，其若知悉
      借住其住處之被告乙○○將入所執行，何以不自告奮勇為乙○○保管機車，而
      又另行大費周章自他處竊取機車？顯見被告張永富所供，乃與常情不合，不足
      採信。
（三）綜上，自難僅以同案被告陳瀚萭、張永富有瑕疵之供述即認該車為被告乙○○
      所竊。公訴人所舉證據不足以證明被告乙○○犯罪，檢察官上訴意旨另以陳瀚
      萭於偵查中已證稱伊可能將被告騎機車去伊家之時間記錯，並參酌張永富之證
      言，應認被告確有行竊此機車等情，然查陳瀚萭與張永富因共同行竊洋、機
      車經原審判決確定，彼此既共同犯案；交情自然匪淺，對於本案機車係在陳瀚
      萭處查扣，彼此所為不利被告之指述，自不能率予採信，此外，復查無其他確
      切證據足證被告乙○○確有公訴人所指前述竊盜犯行，依據上開說明，無確切
      證據足認被告乙○○有何竊盜犯行，其犯罪即屬不能證明，原審應諭知無罪之
      判決，核無不合，檢察官上訴意旨，仍執前詞，指摘原判決不當，為無理由，
      應予駁回。
據上論結，應依刑事訴訟法第三百六十八條，判決如主文。
本案經檢察官陳國全到庭執行職務。
中    華    民    國     九十二     年      十二      月      三十      日
                              臺灣高等法院高雄分院刑事第八庭
                                  審判長法官  郭雅美
                                        法官  裕斗
                                        法官  江泰章
右正本證明與原本無異。
不得上訴。
                                      書記官  郭榮芳
中    華    民    國     九十三     年       一       月       二       日
                                                                    Ａ


司法院資訊處製作；財團法人民間司法改革基金會備份。
